臺灣基隆地方法院刑事判決　
110年度金訴字第131號
公  訴  人  臺灣基隆地方檢察署檢察官
被      告  夏筱玲


上列被告因詐欺等案件，經檢察官提起公訴（110年度偵緝字第2
39號、第240號），嗣被告於本院準備程序中就被訴事實，均為
自白有罪之陳述，經受命法官告知被告、檢察官簡式審判程序意
旨，並經被告、檢察官同意後，本院合議庭裁定本件由受命法官
獨任進行簡式審判程序審理、判決如下：
    主  文
夏筱玲三人以上共同犯詐欺取財罪，處有期徒刑壹年貳月。
未扣案之犯罪所得新臺幣伍仟元，沒收之，於全部或一部不能沒
收或不宜執行沒收時，追徵其價額。  
    事  實
一、夏筱玲明知真實姓名年籍不詳自稱「戴冠程」及「邱韋銘」
    之成年人均為詐欺集團成員所組成三人以上以實施詐術為手
    段，具有持續性、牟利性之有結構性之詐欺集團組織，竟意
    圖為自己不法之所有，與「戴冠程」及「邱韋銘」所屬詐欺
    集團成年成員，共同基於三人以上共同詐欺取財及掩飾丶隱
    匿特定犯罪所得之來源及去向之洗錢犯意聯絡，於民國109
    年11月某日起，加入「戴冠程」及「邱韋銘」所組成之詐欺
    集團，參與該詐欺集團組織擔任車手工作，其詐騙模式係先
    由詐欺集團成員於109年12月7日20時30分許，假以吳耀金之
    外甥楊世弘撥打電話與吳耀金，向其佯稱：因人在外面急需
    要入票云云，使吳耀金陷於錯誤，依指示於109年12月9日9
    時25分許，在高雄市○○區○○路000號之鳥松農會分行，以臨
    櫃無摺匯款方式，匯款新臺幣(下同)50萬元至夏筱玲所申辦
    之合作金庫銀行帳號：(000)0000000000000號帳戶，復由夏
    筱玲至基隆市○○區○○路000號合作金庫銀行，以臨櫃方式提
    領上開詐欺款項，再將其提領之詐欺款項交給該詐欺集團不
    詳男子，藉以製造金流之斷點，致無從追查前揭犯罪所得之
    去向，而掩飾或隱匿犯罪所得，夏筱玲並因而獲取5,000元
    之報酬，花用殆盡。嗣因吳耀金發現被騙，報警處理，乃循
    線查悉上情。
二、案經吳耀金訴由臺南市政府警察局歸仁分局轉由基隆市警察
    局第一分局報告臺灣基隆地方檢察署檢察官偵查、起訴。
　　理  由
壹、程序部分
一、按除被告所犯為死刑、無期徒刑、最輕本刑為三年以上有期
    徒刑之罪或高等法院管轄第一審案件者外，於法院行準備程
    序進行中，被告先就被訴事實為有罪之陳述時，審判長得告
    知被告簡式審判程序之旨，並聽取當事人、代理人、辯護人
    及輔佐人之意見後，裁定進行簡式審判程序；且受命法官行
    準備程序，與法院或審判長有同一之權限；又簡式審判程序
    之證據調查，不受刑事訴訟法第159條第1項、第161條之2、
    第161條之3、第163條之1及第164條至第170條規定之限制，
    刑事訴訟法第273條之1第1項、第279條第2項前段、第273條
    之2 分別定有明文。
二、查，本件被告夏筱玲所犯為死刑、無期徒刑、最輕本刑為三
    年以上有期徒刑以外之罪，且非高等法院管轄第一審之案件
    ，其於準備程序就前揭被訴事實為有罪之陳述，經受命法官
    告知簡式審判程序之旨，並聽取當事人、選任辯護人之意見
    後，本院合議庭認無不得或不宜改依簡式審判程序進行之處
    ，爰依刑事訴訟法第273條之1第1項規定，裁定本件由受命
    法官獨任進行簡式審判程序。
貳、實體部分
一、認定犯罪事實所憑之證據及理由： 
　㈠上開時地犯組織犯罪防制條例第3條第1項後段之參與犯罪組
    織、刑法第339條之4第1項第2款之三人以上共同詐欺取財、
    洗錢防制法第2條第2款、第14條第1項洗錢罪之犯罪事實，
    業據被告夏筱玲於本院110年10月22日準備程序、簡式審判
    程序時坦述：我有收到並看過起訴書，對於起訴書所載犯罪
    事實，我認罪，我確實有拿到5 仟元，錢有匯到我戶頭裡面
    ，我有提領50萬元交給我不認識的人，當時因為我缺錢所以
    我沒有想這麼多，我發現後，我有去警察局備案，依照我現
    在經濟能力，我無法賠償對方的損失，對於起訴書所載犯罪
    事實，我認罪，我以後不會再犯了，自稱「戴冠程」的人叫
    我去領錢，並將提領的50萬元中抽出5仟元作為我的報酬，
    跟我交接的男子，大約40、50歲，這個人將50萬拿走，並從
    中抽出5 仟元作為我的報酬，我們在仁二路的合作金庫門口
    交接，報酬5仟元我已經花完了，我現在也沒有能力賠償告
    訴人的損失，因為我現在有每個月貸款2 萬元，都要跟別人
    借錢過生活，也不能分期付款賠償告訴人等語明確，核與證
    人吳耀金於109年12月16日警詢時之證述情節大致相符【見
    臺灣基隆地方檢察署110年度偵字第3389號卷第13至19頁】
    ，並有被害人吳耀金受詐欺案之帳戶個資檢視表（包括被告
    夏筱玲之帳號000-0000000000000號帳戶）、合作金庫商業
    銀行基隆分行110 年1 月11日合金基隆字第1090004693號函
    及其附件：被告夏筱玲之開戶資料（戶名：夏筱玲、帳號：
    0000000000000 ）、自109 年12月1 日至109年12月25日交
    易明細、內政部警政署反詐騙諮詢專線紀錄表（報案人：吳
    耀金）、高雄市政府警察局仁武分局仁美派出所受理詐騙帳
    戶通報警示簡便格式表、金融機構聯防機制通報單、合作金
    庫商業銀行基隆分行110 年4 月14日合金基隆字第11000010
    48號函及其附件：被告夏筱玲帳戶（帳號：0000000000000 
    、戶名：夏筱玲）歷年交易紀錄【見同上署110年度偵字第1
    847號卷第31頁、第47至52頁、第89至101 頁、第161至179
    頁】及高雄市政府警察局仁武分局仁美派出所受理詐騙帳戶
    通報警示簡便格式表（報案人吳耀金）、內政部警政署反詐
    騙資專線紀錄表、高雄市鳥松區農會匯款回條（匯款人：吳
    耀金、收款人：夏筱玲）、告訴人吳耀金鳥松鄉農會存款存
    摺封面及內頁影本（戶名：吳耀金、匯款帳號：0000000000
    0000）、被告合作金庫銀行基隆分行存款存摺封面及內頁影
    本（戶名：夏筱玲、帳號：000-0000000000000）、告訴人
    吳耀金遭詐欺210 萬元與詐欺集團成員通話紀錄畫面翻拍、
    夏筱玲涉詐騙案提領影像：被告進入合作金庫提領贓款、基
    隆市警察局110年5月7日偵查報告及所附監視器影像等在卷
    可稽【見同上署110年度偵字第3389號卷第21至25頁、第27
    至31頁、第33至35頁、第37至39頁、第41至47頁、第49至53
    頁】，足徵被告對詐欺集團透過車手提領被害人遭詐騙款項
    後，再將提領之贓款交付予其他真實姓名年籍不詳之詐欺集
    團成員，藉以製造金流之斷點，致無從追查上揭犯罪所得之
    去向，而掩飾或隱匿犯罪所得之洗錢過程，並非一無所悉，
    是被告上開自白核與事實相符，應堪採信。
　㈡綜上，本案事證明確，被告所為之犯組織犯罪防制條例第3條
    第1項後段之參與犯罪組織、刑法第339條之4第1項第2款之
    三人以上共同詐欺取財、洗錢防制法第2條第2款、第14條第
    1項之洗錢之犯行，均堪認定，應依法論科。
二、論罪科刑
　㈠按共同正犯之意思聯絡，原不以數人間直接發生者為限，即
    有間接之聯絡者，亦包括在內。如甲分別邀約乙、丙犯罪，
    雖乙、丙間彼此並無直接之聯絡，亦無礙於其為共同正犯之
    成立（最高法院77年度台上字第2135號判決意旨參照）。又
    共同正犯之意思聯絡，不限於事前有所協議，其於行為當時
    ，基於相互之認識，以共同犯罪之意思參與者，亦無礙於共
    同正犯之成立，且其表示之方法，不以明示通謀為必要，即
    相互間有默示之合致，亦無不可（最高法院92年度台上字第
    3724號判決意旨參照）。另按共同正犯之成立，有以共同犯
    意而共同實行犯罪構成要件之行為者，有以自己犯罪之意思
    ，參與犯罪構成要件以外之行為者，亦有雖以幫助他人犯罪
    之意思而參與犯罪構成要件之行為者，有以自己犯罪之意思
    ，事前同謀推由一部分實行犯罪之行為者。再共同正犯，係
    共同實行犯罪行為之人，在共同意思範圍內，各自分擔犯罪
    行為之一部，相互利用他人之行為，以達其犯罪之目的，其
    成立不以全體均參與實行犯罪構成要件之行為為要件，其行
    為分擔，亦不以每一階段皆有參與為必要，倘具有相互利用
    其行為之合同意思所為，仍應負共同正犯之責（最高法院99
    年度台上字第1323號判決意旨參照）。次按刑法之「相續共
    同正犯」，就基於凡屬共同正犯對於共同犯意範圍內之行為
    均應負責，而共同犯意不以在實行犯罪行為前成立者為限，
    若了解最初行為者之意思，而於其實行犯罪之中途發生共同
    犯意而參與實行者，亦足成立；故對於發生共同犯意以前其
    他共同正犯所為之行為，苟有就既成之條件加以利用而繼續
    共同實行犯罪之意思，則該行為即在共同意思範圍以內，應
    共同負責（最高法院98年度台上字第7972號判決意旨參照）
    。惟在一罪一罰之數罪態樣，如後行為者介入前，先行為者
    之行為已完成，又非其所得利用者，自不應令其就先行為者
    之行為，負其共同責任（最高法院96年度台上字第1271號判
    決意旨參照）。準此，共同之行為決意不一定要在事先即行
    為前便已存在，行為當中始先後形成亦可，且不以其間均相
    互認識為要件。而電話詐騙此一新興犯罪型態，係結合詐騙
    電信流（第一、二及三線之實行詐騙者）、詐騙資金流（地
    下匯兌業者及收購人頭帳戶者）、詐騙網路流（向海峽兩岸
    及境內外二類電信業者申租網段予以介接及分租予其他詐欺
    網路流網管共犯，提供網路介接技術及排除網路介接障礙者
    ）及串聯其間之匯款車手集團，以介接詐騙專屬網路撥打電
    話實施詐騙，指定被害人將帳戶資料交至特定地點，取簿手
    、車手依指示拾取帳戶資料後，即未經授權提領被害人帳戶
    內款項，車手及地下匯兌跨兩岸及國境分贓等階段，乃係需
    由多人縝密分工方能完成之集團性犯罪。查，被告雖僅擔任
    車手工作，然與其餘施以電話詐術及收受其交付贓款之詐欺
    集團成員，於同時期、針對同一被害人之犯行，其等參與時
    間雖有先後，且各有分擔之工作，未必與其他成員認識碰面
    或知悉他人所分擔之犯罪分工內容，而此一間接聯絡犯罪之
    態樣，正為具備一定規模詐欺犯罪所衍生之細密分工模式，
    參與犯罪者透過相互利用彼此之犯罪角色分工，而形成一個
    共同犯罪之整體以利施行詐術，被告於擔任詐欺集團車手時
    起，即係以自己共同犯罪之意思，在共同犯意聯絡下，相互
    支援、供應彼此所需地位，相互利用他人行為，以達共同詐
    欺取財告訴人吳耀金之目的及行為分擔，爰揆諸上揭說明，
    被告就其擔任車手之工作，自應分別與其他成員施行之三人
    以上共同詐欺取財犯行之全部犯罪結果共同負責，洵堪認定
    。
  ㈡又三人以上共同犯刑法第339條之詐欺罪者，構成刑法第339
    條之4第1項之加重詐欺罪，該條項為法定刑1年以上7年以下
    有期徒刑之罪，屬洗錢防制法第3條第1款所規定之特定犯罪
    。而洗錢防制法業於105年12月28日修正公布，並於106年6
    月28日生效施行（下稱新法）。為澈底打擊洗錢犯罪，新法
    乃依照國際防制洗錢金融行動工作組織（Financial Action
     Task Force，下稱FATF）40項建議之第3項建議，並參採聯
    合國禁止非法販運麻醉藥品和精神藥物公約及聯合國打擊跨
    國有組織犯罪公約之洗錢行為定義，將洗錢行為之處置、多
    層化及整合等各階段，全部納為洗錢行為，而於新法第2條
    規定：「本法所稱洗錢，指下列行為：一、意圖掩飾或隱匿
    特定犯罪所得來源，或使他人逃避刑事追訴，而移轉或變更
    特定犯罪所得。二、掩飾或隱匿特定犯罪所得之本質、來源
    、去向、所在、所有權、處分權或其他權益者。三、收受、
    持有或使用他人之特定犯罪所得。」以求與國際規範接軌。
    從而，過去實務雖認為行為人對犯特定犯罪所得之財物或利
    益作直接使用或消費之處分行為，或僅將自己犯罪所得財物
    交予其他共同正犯，祇屬犯罪後處分贓物之行為，非本條例
    所規範之洗錢行為。惟依新法規定，倘行為人意圖掩飾或隱
    匿特定犯罪所得來源，而將特定犯罪所得直接消費處分，甚
    或交予其他共同正犯予以隱匿，而由共同正犯以虛假交易外
    觀掩飾不法金流移動，即難認僅單純犯罪後處分贓物之行為
    ，應仍構成新法第2條第1或2款之洗錢行為（最高法院108年
    度台上字第2500號判決意旨可資參照）。職是，本案被告與
    其所屬詐欺取財集團成員，先向被害人吳耀金施以詐術後，
    再由被告將所提領款項上交予真實姓名年籍均不詳之該詐欺
    集團上游成員，使其等詐欺所得款項迂迴層轉，掩飾或切斷
    該不法所得與犯罪者之關聯性，阻礙金流透明，藉以掩飾或
    隱匿該不法所得之去向，製造金流斷點，已如前述，依上揭
    說明，被告犯行應成立洗錢防制法第14條第1項一般洗錢罪
    甚明。
　㈢是核被告所為，係犯刑法第339條之4第1項第2款之三人以上
    共同犯詐欺取財罪、洗錢防制法第14條第1項之普通洗錢罪
    、組織犯罪防制條例第3條第1項後段之參與犯罪組織。再被
    告係以一行為同時觸犯三人以上共同詐欺取財罪及洗錢罪
　　、參與犯罪組織罪，係屬想像競合犯，應依刑法第55條規定
    ，從一重依刑法第339條之4第1項第2款三人以上共同欺取財
    罪處斷。
　㈣惟上揭「從一重處斷」，僅限於「主刑」，法院應於較重罪
    名之法定刑度內，量處適當刑罰。至於輕罪罪名所規定之沒
    收及保安處分，因非屬「主刑」，故與刑法第55條從一重處
    斷之規定無關，自得一併宣告。故行為人以一行為觸犯組織
    犯罪防制條例第3條第1項後段之參與犯罪組織罪，及刑法第
    339條之4第1項第2款之加重詐欺取財罪，於從一重之加重詐
    欺取財罪處斷而為科刑時，因所犯輕罪（參與犯罪組織罪）
    之刑罰以外之法律效果，即組織犯罪防制條例第3條第3項強
    制工作之規定，並未被重罪所吸收，仍應一併適用。惟組織
    犯罪防制條例就參與組織犯罪之行為人，既於該條例第3條
    第1項後段但書規定「參與情節輕微者，得減輕或免除其刑
    」，賦予法院視個案情節得減免其刑之裁量權。又對該行為
    ，於同條第3 項仍規定「應於刑之執行前，令入勞動場所，
    強制工作，其期間為三年」，未依個案情節，區分行為人是
    否具有反社會的危險性及受教化矯治的必要性，一律宣付刑
    前強制工作3 年，衡諸該條例所規定之強制工作，性質上原
    係對於有犯罪習慣，或因遊蕩、懶惰成習而犯罪者，所為之
    處置，本於法律合憲性解釋原則，依司法院釋字第471 號關
    於行為人有無預防矯治其社會危險性之必要，及比例原則等
    與解釋意旨不相衝突之解釋方法，為目的性限縮，對犯該條
    例之參與犯罪組織罪者，視其行為之嚴重性、表現之危險性
    、對於未來行為之期待性，以及所採措施與預防矯治目的所
    需程度，於有預防矯治其社會危險性之必要，且符合比例原
    則之範圍內，由法院依該條例第3條第3項規定，一併宣告刑
    前強制工作（最高法院108年度台上大字第2306號裁定意旨
    參照）。準此，本院衡酌被告參與本案詐欺集團而共同為本
    案加重詐欺犯行，固有不該，惟被告前無涉犯參與詐欺集團
    之紀錄，有臺灣高等法院被告被告前案紀錄表1件在卷足佐
    ，且被告經查獲參與詐欺集團之時間尚短，並於詐欺集團中
    之角色僅為擔任俗稱「車手」之取款並上繳工作，涉案程度
    非深，雖仍屬該集團內不可獲缺之一環，然其主、客觀惡性
    程度較諸該集團主要成員為輕，而其犯罪前及目前均未不良
    紀錄，難認係有犯罪習慣，或因遊蕩、懶惰成習而為犯罪者
    ，是其經本次警偵審教訓，且對被告宣告本案所處有期徒刑
    1年2月之相當刑罰後，應足以達成預防矯治之目的，尚不至
    對社會造成危害，故依其行為之嚴重性、表現之危險性、對
    於未來行為之期待性，經斟酌比例原則後，本院認為尚無對
    被告施以刑前強制工作之必要，爰不依組織犯罪防制條例第
    3條第3項規定對其宣告刑前強制工作，併此敘明。
　㈤再被告與其所屬真實姓名年籍均不詳之詐欺集團成員間就上
    開犯行，具有犯意聯絡及行為分擔，皆為共同正犯。另刑法
    第339條之4第1項第2款之三人以上共同犯詐欺取財罪，其本
    質即為共同犯罪，主文毋庸再於「三人以上共同犯詐欺取財
    罪」前再記載「共同」（最高法院83年度台上字第2520號刑
    事判決意旨參照），併此敘明。
　㈥茲審酌被告正值壯年，竟不思循正當途徑賺取財物，擔任詐
　　欺集團車手之工作，非但使被害人即告訴人之財物受損，並
    造成一般民眾人心不安，嚴重危害社會治安，行為誠屬可議
    ，兼衡其於本案犯行分工參與程度上，雖僅係擔任車手取款
    之工作，且尚無具體事證顯示其係該犯罪團體之主謀或主要
    獲利者，亦非直接向告訴人施行詐術之人，非處於詐欺集團
    核心地位，且於犯後坦認全部犯行，然因迄未與告訴人達成
    和解或調解，亦未賠償告訴人之損失，而告訴人於110年10
    月21日公務電話內表示：我無法到庭，我不想調解，也不要
    求賠償，請法院依法處理，對本件被告科刑及量刑範圍，請
     法院依法審酌等語明確，並有本院公務電話紀錄表1件在卷
    徵，復考量被告犯罪動機、目的、手段、所得利益，與被告
    自述高中畢業之教育程度，經濟狀況貧寒拮据等一切情狀，
    爰量處如主文所示之刑，用資懲儆，併啟被告勿欺騙自己良
    心，亦勿自欺欺人，自己要好好想一想，依本分而遵法度，
    善人則親近之，諸惡莫作，眾善奉行，永無惡曜加臨，作事
    須循天理，則有善人相助，惡人則遠避之，併宜改自己不好
    宿習慣性，才是自己可以掌握、改變的，因此，善惡兩途，
    一切唯心自召，禍福攸分，端視自己當下一念心善惡，加上
    自己宿習慣性之運作，以決定自己不殘害自己，自己才會心
    安過好每一天，其有曾行惡事，後自改悔，諸惡莫作，眾善
    奉行，久久必獲吉慶，所謂轉禍為福也，夫心起於善，善雖
    未為，禍已不存；或心起於惡，惡雖未為，福已不存，若存
    惡心，瞞心昧己，損人利己，行諸惡事，則自己抉擇硬擠進
    牢獄的世界，報應昭昭，苦了自己，為難了別人，近報在身
    ，不爽毫髮，自己何必如此害自己呢？職是，自己一個小小
    的心念變成行為時，便能成了習慣，從而形成性格，而性格
    就決定自己一生的運途成敗，亦莫輕心存僥倖詐騙小惡，以
    為無殃，水滴雖微，漸盈大器，心存詐騙惡習僥倖，歷久不
    亡，小過不改，積足滅身，自己要好好想一想，日後自己若
    重病臥床時，為自己給付醫療費用係詐騙集團損友嗎？為自
    己無怨無悔付出照顧心力者係詐騙集團損友嗎？自己平時又
    回饋多少給這些無怨無悔付出照顧自己的親人？詐騙集團損
    友係自己生命中之貴人會出錢出力無怨無悔日夜照顧重病臥
    床的自己嗎？摸摸自己良心，試想看看自己日後若死亡時，
    替自己辦後事的係詐騙集團損友出錢出力嗎？是日已過，命
    亦隨減，自己宜心甘情願、早日改過向善，依本分而遵法度
    ，則日日平安喜樂，這樣的正善心念力行實踐，才是對自己
    、大家好的人生。
參、本案犯罪所得之沒收，於全部或一部不能沒收或不宜執行沒
    收時，追徵其價額，如下述：
一、按刑法上責任共同原則，係指共同實行犯罪行為之人，在合
    同意思範圍以內，各自分擔犯罪行為之一部，相互利用他人
    之行為，以達其共同犯罪之目的者，即應對於全部所發生之
    結果共同負責。亦即責任共同原則僅在處理共同犯罪參與關
    係中責任之認定，與犯罪工具物之沒收重在犯罪預防並遏止
    犯罪，以及犯罪所得之沒收旨在澈底剝奪犯罪利得以根絕犯
    罪誘因，係屬兩事。又沒收固為刑罰與保安處分以外之獨立
    法律效果，但沒收人民財產使之歸屬國庫，係對憲法所保障
    人民財產基本權之限制，性質上為國家對人民之刑事處分，
    對人民基本權之干預程度，並不亞於刑罰，原則上仍應恪遵
    罪責原則，並應權衡審酌比例原則，尤以沒收之結果，與有
    關共同正犯所應受之非難相較，自不能過當。從而，共同正
    犯間關於犯罪所得、犯罪工具物應如何沒收，仍須本於罪責
    原則，並非一律須負連帶責任；況且應沒收物已扣案者，本
    無重複沒收之疑慮，更無對各共同正犯諭知連帶沒收或重複
    諭知之必要，否則即科以超過其罪責之不利責任。因之，本
    院往昔採連帶沒收共同正犯犯罪所得，及就共同正犯間犯罪
    工具物必須重複諭知之相關見解，自不再援用，應改為共同
    正犯間之犯罪所得應就各人實際分受所得部分而為沒收及追
    徵；而犯罪工具物須屬被告所有，或被告有事實上之處分權
    者，始得在該被告罪刑項下併予諭知沒收。至於非所有權人
    ，又無共同處分權之共同正犯，自無庸在其罪刑項下諭知沒
    收或連帶沒收及追徵（最高法院108年度台上字第1001號判
    決意旨及臺灣高等法院108年度法律座談會刑事類提案第1號
    研討結果參照）。　　
二、又刑法第38條之1第1項規定：「犯罪所得，屬於犯罪行為人
    者，沒收之。但有特別規定者，依其規定。」，同條第3項
    則規定：「前二項之沒收，於全部或一部不能沒收或不宜執
    行沒收時，追徵其價額」。又「任何人都不得保有犯罪所得
    」為普世基本法律原則，犯罪所得之沒收、追繳或追徵，在
    於剝奪犯罪行為人之實際犯罪所得（原物或其替代價值利益
    ），使其不能坐享犯罪之成果，以杜絕犯罪誘因，可謂對抗
    、防止經濟、貪瀆犯罪之重要刑事措施，性質上屬類似不當
    得利之衡平措施，著重所受利得之剝奪。然苟無犯罪所得，
    自不生利得剝奪之問題，固不待言，至二人以上共同犯罪，
    關於犯罪所得之沒收、追繳或追徵，應就各人所分得者為之
    。又所謂各人「所分得」，係指各人「對犯罪所得有事實上
    之處分權限」，法院應視具體個案之實際情形而為認定；倘
    若共同正犯各成員內部間，對於不法利得分配明確時，固應
    依各人實際分配所得沒收。至上揭共同正犯各成員有無犯罪
    所得、所得數額，係關於沒收、追繳或追徵標的犯罪所得範
    圍之認定，固非屬犯罪事實有無之認定，並不適用「嚴格證
    明法則」，無須證明至毫無合理懷疑之確信程度，應由事實
    審法院綜合卷證資料，依自由證明程序釋明其合理之依據以
    認定之（最高法院104 年度第13次刑事庭會議決議、最高法
    院104 年度台上字第3937號判決意旨參照）。查，被告於本
    院110年10月22日準備程序、簡式審判程序時均坦述：自稱
    「戴冠程」的人叫我去領錢，我有提領50萬元交給我不認識
    的人，跟我交接的男子，大約40、50歲，這個人將50萬拿走
    ，並從中抽出5 仟元作為我的報酬，我們在基隆市仁二路的
    合作金庫門口交接，我確實有拿到5 仟元，報酬5仟元我已
    經花完了，我現在也沒有能力賠償告訴人的損失等語明確綦
    詳，是應認其犯罪所得係5,000元，雖未據扣案，爰依刑法
    第38條之1第1項規定，宣告沒收之，並依同條第3項規定，
    於全部或一部不能沒收或不宜執行沒收時，追徵其價額。
三、至於被告本案所犯洗錢防制法第14條第1項規定，依同法第1
    8條第1項前段固有沒收財物或財產上利益之特別規定。且洗
    錢防制法第18條第1項規定「犯第14條之罪，其所移轉、變
    更、掩飾、隱匿、收受、取得、持有、使用之財物或財產上
    利益，沒收之；犯第15條之罪，其所收受、持有、使用之財
    物或財產上利益，亦同」，係採取義務沒收主義，只要合於
    前述規定，法院即應為相關沒收之諭知，然該洗錢行為之標
    的是否限於行為人所有者始得宣告沒收，法無明文。依照上
    開實務見解，倘法條並未規定「不問屬於犯罪行為人與否均
    沒收」時，自仍以屬於被告所有者為限，始應予沒收，本院
    認在洗錢防制法並未規定「不問屬於犯罪行為人與否」之情
    形下，自宜從有利於被告之認定。是其取得之詐騙款項，雖
    屬本案之犯罪所得，然因該款項已經輾轉交付予不詳之人，
    故事實上非在被告支配管領中，故不予諭知宣告沒收。　　
肆、據上論斷，應依刑事訴訟法第273條之1第1項、第284條之1
    、第299條第1項前段，組織犯罪防制條例第3條第1項後段，
    洗錢防制法第2條第2款、第14條第1項，刑法第11條前段、
    第28條、第339條之4第1項第2款、第55條、第38條之1第1項
    前段、第3項，刑法施行法第1條之1第1項，判決如主文。
伍、本案經檢察官陳宜愔提起公訴，檢察官林渝鈞到庭執行職務
    。
中　　華　　民　　國　　110 　年　　11　　月　　10　　日
                  刑事第三庭法  官  施添寶  
以上正本證明與原本無異。
如不服本判決應於收受送達後20日內向本院提出上訴書狀，並應
敘述具體理由；其未敘述上訴理由者，應於上訴期間屆滿後20日
內向本院補提理由書(均須按他造當事人之人數附繕本)「切勿逕
送上級法院」。　　　　　　　　
中　　華　　民　　國　　110 　年　　11　　月　　11　　日
                            書記官  陳怡文
附錄本案論罪科刑法條：
中華民國刑法第339條之4
犯第339條詐欺罪而有下列情形之一者，處1年以上7年以下有期
徒刑，得併科1百萬元以下罰金：
一、冒用政府機關或公務員名義犯之。
二、三人以上共同犯之。
三、以廣播電視、電子通訊、網際網路或其他媒體等傳播工具，
    對公眾散布而犯之。
前項之未遂犯罰之。

洗錢防制法第14條
有第二條各款所列洗錢行為者，處7年以下有期徒刑，併科新臺
幣5百萬元以下罰金。
前項之未遂犯罰之。
前二項情形，不得科以超過其特定犯罪所定最重本刑之刑。

組織犯罪防制條例第3條
發起、主持、操縱或指揮犯罪組織者，處3年以上10年以下有期
徒刑，得併科新臺幣1億元以下罰金；參與者，處6月以上5年以
下有期徒刑，得併科新臺幣1千萬元以下罰金。但參與情節輕微
者，得減輕或免除其刑。
具公務員或經選舉產生之公職人員之身分，犯前項之罪者，加重
其刑至二分之一。
犯第1項之罪者，應於刑之執行前，令入勞動場所，強制工作，
其期間為3年。
前項之強制工作，準用刑法第90條第2項但書、第3項及第98條第
 2項、第3項規定。
以言語、舉動、文字或其他方法，明示或暗示其為犯罪組織之成
員，或與犯罪組織或其成員有關聯，而要求他人為下列行為之一
者，處3年以下有期徒刑，得併科新臺幣 3 百萬元以下罰金：
一、出售財產、商業組織之出資或股份或放棄經營權。
二、配合辦理都市更新重建之處理程序。
三、購買商品或支付勞務報酬。
四、履行債務或接受債務協商之內容。
前項犯罪組織，不以現存者為必要。
以第5項之行為，使人行無義務之事或妨害其行使權利者，亦同
。
第5項、第7項之未遂犯罰之。